臺灣嘉義地方法院民事裁定　　　　　　100年度消債更字第1號
聲　請　人
即 債務 人　莊淇鈺
代　理　人　鄭慧君
上列當事人因消費者債務清理事件聲請更生及保全處分，本院裁
定如下：
    主  文
債務人莊淇鈺自民國一００年二月二十一日十七時起開始更生程
序。
命本院司法事務官進行本件更生程序。
保全處分聲請駁回。
    理  由
一、按債務人不能清償債務或有不能清償之虞者，得依本條例所
    定更生程序，清理其債務。債務人無擔保或無優先權之債務
    總額未逾新臺幣（下同）1,200萬元者，於法院裁定開始清
    算程序或宣告破產前，得向法院聲請更生。債務人對於金融
    機構因消費借貸、自用住宅借款、信用卡或現金卡契約而負
    債務，在聲請更生或清算前，應提出債權人清冊，以書面向
    最大債權金融機構請求協商債務清償方案，並表明共同協商
    之意旨。自債務人提出協商請求之翌日起逾30日不開始協商
    ，或自開始協商之翌日起逾90日協商不成立，債務人得逕向
    法院聲請更生。又法院開始更生程序之裁定，應載明其年、
    月、日、時，並即時發生效力。法院裁定開始更生或清算程
    序後，得命司法事務官進行更生或清算程序，必要時得選任
    律師、會計師或其他適當之自然人或法人一人為監督人或管
    理人，消費者債務清理條例第3條、第42條第1項、第151條
    第1項、第153條、第45條第1項、第16條第1項分別定有明文
    。
二、聲請意旨略以：聲請人每月實領薪資約為44,690元（不含年
    終獎金），已遭債權人扣薪在案，故每月可自由支配之薪資
    額度約為29,793元。聲請人曾向最大債權銀行即國泰世華商
    業銀行股份有限公司（下稱國泰世華銀行）申請前置協商，
    協議每月還款金額為21,000元，但因有資產管理公司未納入
    前置協商範圍，仍持續對聲請人執行扣押薪資三分之一，若
    再扣除協商月付金，聲請人每月餘額僅8,793元，顯已低於
    行政院主計處公布之臺灣省每人每月最低生活標準9,829元
    ，況聲請人尚須負擔房租、家庭雜支、子女教育費用等支出
    ，明顯無法負擔該協商金額。又聲請人曾於民國98年間向鈞
    院聲請更生，當時鈞院以年度收入除以12個月份作為每月收
    入之計算基礎，然依臺灣薪資獎金發放之慣例，年終獎金多
    於每月1、2月份左右發放，其餘月份聲請人之實際薪資並未
    提高，鈞院應以可支配額度分兩階段認定較為公允。聲請人
    曾再試圖與債權人個別協商，惟各債權人多以可參加扣薪分
    配為由，要求聲請人一筆清償，不願給予分期協商方案，聲
    請人之債務因加計利息日益龐大，有不能清償債務之情事，
    故再聲請更生等情。
三、聲請人目前債務總額共計約1,597,645元，於97年9月間曾向
    國泰世華銀行提出前置協商申請，銀行提供84期、5％利率
    、月繳17,951元之協商方案，聲請人表示只能負擔6,52 4
    元，致未能成立協商等情，有聲請人提出之債權人清冊、清
    償證明、與各債權人協商條件附表、債權表、財團法人金融
    聯合徵信中心當事人信用報告、前置協商不成立通知書等為
    證，並有國泰世華銀行陳報狀附前置協商資料、債權人新誠
    國際資產管理股份有限公司（下簡稱新誠公司）及黃溪河函
    附債權計算書、還款明細表等在卷可稽。本件協商不成立，
    聲請人據以聲請更生，符合前揭前置協商程序之規定。
四、聲請人主張任職於臺灣省嘉南農田水利會（下簡稱水利會）
    ，月薪約44,690元，已遭債權人扣薪在案，每月可自由支配
    之薪資額度約為29,793元等情，並提出員工薪津發放通知及
    水利會函文為證。然聲請人未扣薪之應領薪資，依其任職之
    水利會分別於100年1月12日以朴管行字第1002700060號、同
    年月21日以朴管行字第1002710057號函附薪資、獎金等明細
    表所示，聲請人自97年1月至99年12月止之應領薪資為2,062
    ,903元（664,181＋708,089＋690,633），本院依上揭資料
    ，認聲請人平均每月應有之收入以57,303元認列（2,062,90
    336，元以下四捨五入），應屬允當。
五、聲請人主張每月生活費支出包括餐費1,800元、交通費2,000
    元、手機費600元、水電瓦斯費1,800元、電信費用1,000元
    、家庭雜項支出1,700元、家庭伙食費3,000元、配偶生活費
    2,000元、房租5,000元、管理費1,000元、子女扶養費6,000
    元、勞工保險費659元、健保費用1,995元、退撫基金1,795
    元、其他費用1,100元，共計31,449元，又遭債權人扣薪強
    制執行中，有不能清償債務之情事等情。經查：
  (一)按消費者債務清理條例之立法目的，乃在使陷於經濟上困境
    之消費者，得藉由更生或清算程序，清理債務，以妥適調整
    其與債權人之權利義務關係，並非幫助債務人保持其舊有之
    生活水平，故債務人果有不能清償債務或有不能清償之虞等
    情事，其生活程度自應受相當之限制，否則對債權人即屬不
    公，應先敘明。
  (二)聲請人上開生活支出之主張，雖提出戶籍謄本、幼稚園月費
    收據、勞保資料、員工薪津發放通知、水利會保險費繳費證
    明單、本院民事執行處通知及水利會函文、配偶所有機車車
    籍及保險資料、房屋租賃契約、管理費及水費收據等為證。
    然本院參酌行政院內政部所公告97至99年度臺灣省低收入戶
    最低生活費用每人每月為9,829元（以每年家庭收入調查，
    計算出平均每人每月消費支出之60％作為最低生活費），聲
    請人在履行債務期間，生活開銷理當予以節制，除應積極開
    源，努力勤奮工作以增加收入償還債務外，其生活更須儉樸
    ，並適當控制其生活費用支出，以達成勉力履行債務，符合
    公平正義及誠信原則，是認聲請人每月必要生活費用（包含
    食、衣、住、行等），依上開標準以每月9,829元計算，應
    屬合理。又因聲請人每月薪資均扣除勞工保險費659元、健
    保費用1,995元、退撫基金1,795元，有聲請人員工薪津發放
    通知可參，予以認列。再聲請人主張其外籍配偶現無工作，
    由其支出幼女扶養費用每月6,000元，核其金額尚屬合理，
    予以認列，其餘超逾部分不予認列。又聲請人現每月強制執
    行扣薪之債權人中，債權人即新誠公司及黃溪河未納入協商
    ，有本院民事執行處及水利會函文在卷可稽，則未納入協商
    之債權部分，以強制執行程序求償薪資收入1/3計算，約為
    19,101元（57,3031/3）。是以聲請人每月薪資收入57,30
    3元，扣除上開每月必要支出、扶養費用及強制執行扣薪後
    ，剩餘17,924元（57,303－9,000000000,995－1,795－6,
    000－19,101），已不足清償上開協商款17,951元。雖聲請
    人有田賦3筆價值約653,604元，有稅務電子閘門財產所得調
    件明細表及土地登記謄本在卷可稽，然依聲請人任職之水利
    會上揭函文所示，聲請人97年至99年因強制執行扣薪結果，
    每月平均實領薪資為36,160元〔即（433,412＋457,408＋41
    0,952）36〕，而以聲請人上揭債務總額1,597,645元扣除
    上揭田賦價值後，尚有債務約944,041元（1,597,645－653,
    604），參以聲請人所欠各家銀行債權人之各項債權之年利
    率為5.4％至20％不等，有各債權銀行函文在卷可稽，本件
    依上揭銀行債權人函覆之平均年息約15.45％計算，每月利
    息約12,155元（944,04115.45％1/12），則以聲請人每
    月實領之36,160元扣除每月必要支出、扶養費用及上揭利息
    支出後，每月尚可清償之本金約3,727元（36,160－9,0000
    00000,995－1,795－6,000－12,155），則944,041元清償
    完畢約需254個月（約21年餘），而聲請人係52年3月生，有
    戶籍謄本在卷可稽，距65歲退休年齡約有17年，是依上揭計
    算，聲請人年逾退休時，尚無力清償全部債務，有不能清償
    債務之虞之情事，聲請人聲請更生，應屬可採。
六、綜上，本件聲請人於消費者債務清理條例施行後，以書面向
    最大金融機構請求共同協商債務清償方案，有不能清償債務
    之虞之情事而不成立，已如上述，又查無聲請人有消費者債
    務清理條第6條第3項、第8條或第46條各款所定應駁回更生
    聲請之事由存在，則聲請人向本院聲請更生，應屬有據，並
    依首揭規定命司法事務官進行本件更生程序。另本件更生聲
    請業經准許，聲請人前聲請保全處分，已無必要，應予駁回
    ，爰裁定如主文。
中    華    民    國   100    年    2     月    21    日
                  民事第三庭  法  官  陳端宜
以上為正本係照原本作成。
本件不得抗告。
本裁定已於民國100年2月21日下午17時公告。
中    華    民    國   100    年    2     月    21    日
                              書記官  馬嘉蓮